【裁判字號】    98,毒抗,66
【裁判日期】    980706
【裁判案由】    聲請強制戒治
【裁判全文】
臺灣高等法院高雄分院刑事裁定          98年度毒抗字第66號
抗告人
即被告  甲○○
                （現於臺灣高雄看守所附設勒戒所勒戒中）
上列抗告人因聲請強制戒治案件，不服臺灣高雄地方法院中華民
國98年4 月29日裁定（98年度審毒聲字第459 號），提起抗告，
本院裁定如下：
    主  文
原裁定撤銷。
檢察官在原審之聲請駁回。
    理  由
一、抗告意旨略以：抗告人即被告甲○○，其原名為「張銘宏」
    ，身分證字號原為「Ｚ000000000」號，伊於96年10月即因施
    用毒品送觀察勒戒，於96年11月間勒戒成功釋放在案。茲被
    告於釋放後5 年內再犯本件施用毒品罪，即不應再執行勒戒
    ，原審竟裁定被告應令入勒戒處所強制戒治，爰提起抗告，
    請求撤銷原裁定等語。
二、
  (一)按毒品危害防制條例於92年7 月9 日修正公布，其中第20條
    、第23條將施用毒品之刑事處遇程序，區分為「初犯」、「
    5 年內再犯」、「5 年後再犯」，而依立法理由觀之，僅限
    於「初犯」、「5 年後再犯」，始應先經觀察、勒戒或強制
    戒治程序，倘被告於5 年內已再犯，經依法追訴處罰，縱其
    第三次（或第三次以上）再度施用毒品之時間，在初犯經觀
    察、勒戒或強制戒治執行完畢釋放5 年以後，已不合於「5
    年後再犯」之規定，且因已於「5 年內再犯」，顯見其再犯
    率甚高，原實施觀察、勒戒或強制戒治，已無法收其實效，
    即應依該條例第10條處罰（最高法院95年5 月9 日95年度第
    7 次刑事庭會議決議參照）。
  (二)查被告原名為「張銘宏」，身分證字號原為「Ｚ000000000」
    號，於97年8 月4 日更名為「甲○○」，身分證字號為「
    Ｚ000000000」號。其前自96年3 月中旬某日起至同年4 月18
    日止，因施用毒品案件，經臺灣高雄地方法院以96年度毒聲
    字第1629號裁定送觀察、勒戒後，嗣認無繼續施用毒品傾向
    ，於96年11月16日經台灣高雄地方法院檢察署檢察官以96年
    度毒偵緝字第432 號為不起訴處分，並經釋放在案。有相符
    之刑事裁定、不起訴處分書、台灣高等法院被告前案紀錄表
    及被告之戶籍資料等在卷可考。
  (三)茲被告於上開觀察勒戒執行完畢後5 年內之97年12月13日某
    時（起至98年1 月16日止），再度施用毒品，檢察官原應依
    毒品危害防制條例第10條之規定予以追訴處罰，惟竟於98年
    3 月9 日以98年度毒偵字第325 號、第663 號，向高雄地院
    聲請觀察勒戒，該院亦於同日以98年度審毒聲字第219 號裁
    定令被告入觀察勒戒處所執行觀察勒戒，嗣復依高雄地檢署
    98年4 月17日以98年度毒偵緝字第122 號、第123 號、毒偵
    字第1996號之聲請，於98年4 月29日以98年度審毒聲字第45
    9 號裁定令入勒戒處所強制戒治，現仍在強制戒治中，有相
    符之聲請書、裁定書及前案紀錄表在卷可按。
  (四)綜具上述，本件所踐行之程序，似與上開決議意旨及毒品危
    害防制條例第10條之規定未盡相符，非無可議之處。
三、原審據檢察官之聲請，以被告有繼續施用毒品傾向，而裁定
    令被告入戒治處所強制戒治，尚有未合。本件抗告非無理由
    ，爰將本件裁定撤銷，並認有保護被告權益之必要，由本院
    自為裁定而逕諭知檢察官在原審之聲請駁回。
四、依刑事訴訟法第413條後段，裁定如主文。
中    華    民    國    98    年    7     月    6    日
                  刑事第七庭    審判長法  官  莊飛宗
                                      法  官  邱明弘
                                      法  官  陳明富
以上正本證明與原本無異。
不得再抗告。
中    華    民    國    98    年    7     月    6     日
                                      書記官  劉鴻瑛


司法院資訊處製作；財團法人民間司法改革基金會備份。
